【裁判字號】    92,交聲,530
【裁判日期】    920805
【裁判案由】    違反道路交通管理處罰條例聲明異議
【裁判全文】
臺灣臺北地方法院交通事件裁定                    九十二年度交聲字第五三號
    原處分機關  台北市交通事件裁決所
    異  議  人
    即受處分人  甲○○  男  三十歲（民國六十二年三月二十二日生）
右列受處分人因違反道路交通管理處罰條例案件，對於台北市交通事件裁決所中華民
國九十二年四月十八日所為之處分（原處分案號：北市裁三字第駕裁二二－ＡＢＸ九
七一八五○號），聲明異議，本院裁定如左：
    主      文
異議駁回。
    理      由
一、按汽車駕駛人於行駛道路時，使用手持式行動電話進行撥接或通話者，處新台幣
    （下同）三千元罰鍰，道路交通管理處罰條例第三十一條之一第一項定有明文。
    再汽車駕駛人如於行駛道路時有前開違規情形為警舉發，而在舉發通知單上所載
    之應到案日期前聽候裁決，經主管機關調查後仍認定其有上開違規行為者，依違
    反道路交通管理事件統一裁罰基準及處理細則及違反道路交通管理事件統一裁罰
    基準表（以下稱基準表）之規定，需對該行為人處以三千元之罰鍰。又受處分人
    如拒絕簽收員警開立之舉發違反道路交通管理事件通知單，經員警在通知單上載
    明受處分人拒絕簽收之事由後，視為受處分人已經收受該通知單。此觀違反道路
    交通管理事件統一裁罰基準及處理細則第十一條第一項規定至明。
二、本件受處分人即異議人甲○○駕駛車牌號碼五Ｅ－六六三二號自用小客車，於民
    國九十二年一月十六日上午九時五十分許，在台北市○○街於行駛中使用手持式
    行動電話進行通話，經台北市政府警察局信義分局員警呂滄棋攔停，而以受處分
    人有違反前揭道路交通管理處罰條例第三十一條之一第一項規定之行為當場掣單
    舉發，惟受處份人當場拒絕簽收，嗣後將舉發單送達受處分人後，受處分人於應
    到案日期前向原處分機關提出申訴，經原處分機關請舉發單位調查結果，仍認受
    處分人駕駛汽車確有前述違規行為，原處分機關乃依道路交通管理處罰條例第三
    十一條之一第一項暨基準表之規定，就受處分人前開行為裁處罰鍰三千元。
三、受處分人甲○○於本院調查時，因須接受居家隔離，未能到庭，惟其以書面陳述
    否認有何違反道路交通管理處罰條例之行為，辯稱：「伊於當日雖經員警處罰行
    駛使用手持式行動電話，但伊並未使用手持式行動電話駕車，此舉發並非屬實，
    是因為當時兩方車速進行過快，車輛穿梭其中阻擋視線，伊正在調整眼鏡，引起
    警員誤會，伊因沒有使用行動電話，故拒絕簽收罰單云云。
四、經查：
  (一)訊據證人即舉發員警呂滄棋到庭證稱：「伊從信義路往福德街方向騎乘機車，在
    信義、松山路口，紅燈待轉區內，看到受處分人從對向往信義路六段行駛，伊從
    對向很清楚看到受處分人手持行動電話放在耳邊開過去，伊與受處分人距離約十
    公尺，旋迴轉追趕受處分人的車子，並將車攔下，進行告發」、「．．．受處分
    人並非在調眼鏡，且其下車時，受處分人也並沒有稱他是在調眼鏡」、「．．．
    福德街有四線道，東西向各兩道，當時伊在機車停等區，受處分人走快車道，當
    伊看到受處分人手持行動電話時，中間並無任何行進車輛擋住視線，伊在停等區
    是在第一輛，而且是在靠近對向車道」等語（見本院九十二年六月五日訊問筆錄
    ），證人呂滄棋為執法人員，與受處分人素不相識，並無仇隙，諒無設詞誣陷受
    處分人之理，且據其所供述所在位置，與受處分人汽車相距不過十公尺，其間亦
    無任何障礙阻擋視線，應無錯將受處分人調整眼鏡誤看為撥打手提式行動電話可
    能。
  (二)交通警察掣單舉發違反道路交通管理處罰條例所列之違規事實，本質上為行政處
    分，係公務員基於職務上之權力，依法就特定之具體事件所為之具公法上效果之
    單方面行政行為，基於公務員為公法上行為具有公信力之原則，該行政行為當可
    被推定為真正，其據以依法處分之事實認定亦為正確無誤，本此公信原則，乃立
    法者賦予行政機關制定違反道路交通事件統一裁罰標準即處理細則，使勤務警員
    得當機處分（如該細則第二十三條），以達其維護交通秩序、安全之行政目的，
    反之若謂公務員一切行政行為均需預留證據以證其實，則國家行政勢必窒礙難行
    ，況本件警員見受處分人行車期間撥打手提式行動電話應僅係瞬間之事，受處分
    人經警攔停前，亦有相當時間足以將電話收藏妥當，實難期舉發警員於目睹違規
    行為當時立即拍照蒐證，據此刑事訴訟法就犯罪證據有關之規定中與屬行政秩序
    罰之交通違規裁罰本質不合之部分，自不在準用之列。從而，受處分人既未就值
    勤警員舉發是否有誤，提出相關證據以供調查，復查無任何證據足資證明警員有
    捏造事實違法取締情事，則值勤員警本其維護交通秩序、安全職責所為之舉發，
    自應受到合法、正確之推定。
  (三)另本案受處分人當場拒絕簽收，經員警記明其事由為「當事人氣憤」等詞，有台
    北市政府警察局舉發違反道路交通管理事件通知單影本一紙在卷可稽，受處分人
    雖不否認拒絕簽收之事實，惟否認係因氣憤始拒簽，惟就拒絕簽收之事實，既無
    爭執，其究竟拒絕簽收原因為何，應不影響受處分人依照違反道路交通管理事件
    統一裁罰標準及處理細則第十一條規定，視為已收受之事實，亦此敘明。
  (四)故本件事證明確，受處分人之違規行為堪以認定。
四、綜上所述，受處分人確有在前揭時地駕車使用手持式行動電話進行撥接或通話之
    違規行為，從而原處分機關依前揭道路交通管理處罰條例第三十一條之一第一項
    暨基準表及違反道路交通事件統一裁罰標準及處理細則第十一條之規定，就受處
    分人前開行為裁處罰鍰三千元，核無違誤，本件受處分人之異議為無理由，自應
    將其異議駁回。
據上論斷，應依道路交通案件處理辦法第十九條，裁定如主文。
中      華      民      國    九十二    年      八      月      五      日
                                    臺灣臺北地方法院交通法庭
                                        法  官  胡宏文
右正本證明與原本無異
如不服本裁定應於送達後五日內向本院提出抗告狀
                                        書記官  劉穗筠
中      華      民      國    九十二    年      八      月      八      日


司法院資訊處製作；財團法人民間司法改革基金會備份。
